臺灣高等法院臺南分院刑事判決　　 94年度上更(一)字第277號
上　訴　人
即　被　告　乙○○
選任辯護人　江信賢　律師
　　　　　　蔡麗珠　律師
　　　　　　蘇若龍　律師
上列上訴人因毒品危害防制條例案件，不服臺灣臺南地方法院91
年度訴字第42號中華民國91年5月28日第一審判決（起訴案號：
臺灣臺南地方法院檢察署90年度偵字第13277號），提起上訴，
判決後，經最高法院發回更審，本院判決如下：
    主  文
原判決撤銷。
乙○○連續販賣第一級毒品，處有期徒刑捌年，扣案之第一級毒
品海洛因伍小包（淨重計零點玖克）均沒收銷燬之。販賣第一級
毒品海洛因所得新台幣參仟元沒收，如全部或一部不能沒收時，
以其財產抵償之。
    事  實
一、乙○○基於販賣第一級毒品海洛因之概括犯意，於民國（下
    同）90年11月21日上午10時許，在台南縣永康市○○路152
    巷30號住處，以新台幣（下同）1.000元之價格，賣1小包第
    一級毒品海洛因予丁○○（另案偵辦），又於同月23日15時
    許及25日15時許，均在台南市○○路某處，各賣1包1.000元
    之海洛因予丁○○。嗣因丁○○施用毒品於同月27日深夜遭
    警查獲，供出毒品來源，並配合警方，以乙○○使用之0000
    000000號行動電話向乙○○佯稱欲購買1.000元毒品，乙○○即請不知情之友人丙○○駕駛機車至台南市○○路647巷
    32號丁○○處，載丁○○前往台南縣永康市乙○○前揭住處
    為毒品交易，著便服喬裝丁○○友人之員警王世宗借機同行
    ，翌（28）日凌晨1時許抵達乙○○住處時，查獲乙○○正
    欲施打毒品（施用毒品部分另案處理）而未遂，並扣得在現
    場之海洛因五包（淨重計零點玖克）及空塑膠夾鏈袋302個
    等物。
二、案經台南縣警察局麻豆分局報請臺灣台南地方法院檢察署檢
    察官偵查起訴。
    理  由
一、訊據上訴人即被告乙○○矢口否認有上開犯行，辯稱：丁○○與伊均有施用毒品，丁○○原在官田向他人購買毒品，到
    台南時二人才合資一起去健康路向綽號「大胖」之男子購買
    毒品後，回到伊家中施用，90年11月28日凌晨，丁○○打電
    話要到伊家，始請丙○○駕駛機車順便載他，絕無販賣第一
    級毒品海洛因予丁○○施用等語。
二、惟查被告確於上開時、地先後3次，每次1.000元販賣第一級
    毒品海洛因予丁○○施用等情，業據丁○○於警訊中供稱：
    「海洛因是向乙○○購買的，我每次交易都打乙○○000000
    0000號行動電話，每次交易1.000元，重量不知道，都裝在
    一個小塑膠袋內，本月25日23時左右最後一次購買」、「一
    共向乙○○購買3次，第1次本月（指90年11月）21日上午10
    時在乙○○永康住宅，重量不詳約可注射血管4次價格1.000
    元，我當場拿給乙○○，第2次本月23日下午3時在台南市○○路、第3次本月25日下午3時在健康路交易」等語（詳警卷
    第4頁、第5頁）。於偵查中始則因懼怕遭被告報復而稱：「
    海洛因均向大胖買的，我錢均先交給乙○○，再向大胖購買
    ，是在臺南市○○路，我每次交1.000元給乙○○，我總共
    交易3次」、嗣又向檢察官坦承「有向乙○○購買海洛因毒
    品，在90年11月23日、25日、27日向他買了3次，因我怕被
    報復剛剛開庭才說謊，本次所說的是真的」（詳見偵查卷第
    15頁至第17頁）。嗣於原審審理復稱：「在警訊、偵訊中所
    說均實在」、「問：你何時跟被告買海洛因？答：第1次在
    90年11月21日在被告台南縣永康市家中向被告買的，買了1
    包1.000元，後來又在同年月23、25日各買1包海洛因，1包
    1.000元‧‧‧27日是被告叫丙○○來載我，平常都是我自
    己去找他，當天警察有跟我過去，當天被告知道我是要去買
    海洛因，之前我有跟他講好（詳原審卷第22頁）。
三、證人丁○○上述證詞及在原審之供述，雖略有出入，經查：
    （一）時間方面：丁○○於偵查中稱：在90年11月23日、25
          日、「27日」向被告買海洛因，與警訊及原審審理之
          陳述購買時間為90年11月21日、23日、25日向被告買
          海洛因，27日被查獲略有所差異；但參酌証人丁○○
          警、偵訊及原審所稱「其購買海洛因得手有3次，每
          次1.000元」，而同年月27日該次則係配合警方查緝
          被告，故該次並未購買海洛因，是丁○○於偵查中所
          稱購買海洛因得手之時間，應係漏述「90年11月21日
          」，並無不符，至其偵查中所稱「90年11月27日購買
          時間」，應係指配合警方查緝被告之時間，尚難以其
          於偵查中未言及同年月21日之時間，即認其證詞有何
          不足採信之處。
    （二）地點方面：證人丁○○於警訊中稱：有一次在被告家
          購買，二次是在健康路某處買，雖與其在原審所稱均
          是在被告家中購買的有所出入，但其在偵查中稱：因
          懼怕遭被告報復而供述不實已如前述，且於原審亦稱
          ：因受被告母親之壓力，而為不實之陳述（詳如後述
          ），其於原審所述是否屬實，已可置疑，況其於原審
          初訊時稱：「在警訊、偵查中所說，均實在」（詳原
          審卷第22頁），參以其初被逮捕時，記憶力應較偵查
          及原審審理時為佳，亦較無法深刻明瞭所述之事實在
          法律上之利害關係，其於原審亦坦承警訊、偵查中所
          說均實在，則其警訊所供，自屬可信，自應以其在警
          訊中之陳述最為可採。
    （三）丁○○嗣於原審91年4月16日審理時又改稱：「我上
          次說謊，是警察跟我說供出被告就可以減輕刑度，我
          才說被告有賣毒品給我，我現在要改說是我跟被告一
          起去買毒品，跟一叫小胖的人買，到台南市五期地區
          買的，每次都是我和被告到五期去找小胖。我們騎機
          車互載到五期，買了2、3次，分別是被抓當天前1日
          晚上，其他兩次我忘了，也都是在晚上，東西都放在
          被告家，我都在被告家施用毒品，因我騎回家還有一
          段路，我怕會被臨檢，我都是騎我的機車載被告去找
          小胖，每次都是壹包1.000元，有時是壹包2.000元」
          、「我90年11月28日在偵查中有說因怕被報復所以才
          說毒品是跟大胖買的，我當時講的話是藥性發作。我
          在警察局所講的話不實在，我怕被送去觀勒，才這樣
          講的」云云（詳原審卷第123頁至第124頁）。惟查蔡
          坤宏人於91年4月16日因受被告之請求再次至原審接
          受訊問，但於當日到原審受訊之前，被告之母親即曾
          打電話給證人丁○○請求其「說實話」，是證人該次
          之供詞顯係遭受被告母親之壓力，方為不實之陳述，
          此由證人丁○○以下之證述可知：「問：上次來本
          院作證後，被告母親是否有找過你？答：她有打電話
          給我，問我開庭怎樣說」、「問：提示錄音帶譯文有
          何意見？答：實在，我之前感冒很嚴重。我有答應跟
          被告母親講說我答應要說是我跟被告一起去向別人買
          的，不是我跟他兒子買的」、「問：在警局為何沒有
          提到小胖？答：是被告在進看守所前才告訴我毒品是
          跟小胖拿的，我跟小胖不熟‧‧‧」（詳原審卷第12
          4頁）再由被告自行提出其母親與丁○○對話之電
          話錄音帶及其譯文所載：「嬌（指被告之母甲○○）
          ：就看你的作法怎麼說，現在我也不知道你要怎麼說
          。宏（指丁○○）：看律師有何看法，律師教要怎麼
          說。嬌：法院會調你去，你要看你的說法及做法，你
          就說你像剛剛說吃了感冒藥，神智不清。宏：對啦，
          我也可以說之前警察有打我，我再咬回去」，更可確
          認被告為脫免販賣第一級毒品之罪責，於庭訊前有為
          影響證人陳述之行為，故證人丁○○事後翻異前詞之
          陳述，顯不可採。
四、至被告與丁○○於原審及本院審理時，雖稱係共同向大胖購
    買海洛因云云，惟查：被告於警訊中先稱：「是丁○○與他
    朋友拿錢給我，載我外出向綽號大胖、長腳買的」、「海洛
    因5.000元，每隔1、2星期買1次，塑膠袋是分裝東西」（詳
    警卷第13頁至第15頁）。於偵查中卻稱：「海洛因是向大胖
    買的，共買3次，每次約2包，總共買了約6、7包，每次交易
    是5千元或3、4千元，打0000000000號行動電話連絡」，嗣
    改稱：「都是丁○○與朋友來找我，我們一起去向別人買的
    ，有2、3次，1次買1、2千元」、「拿毒品地點不一定，有
    一次到健康路三段變色龍遊藝場，有時在民權路，找大胖拿
    的」（見偵查卷第9頁、第24頁正面）。於原審審理中再稱
    ：「丁○○大概都出1.000元，共2次」、「問：如何與丁○○去買毒品？答：我先打電話跟胖子聯絡，我就跟丁○○一
    起去，蔡都是會開汽車來載我，載我去五期健康路變色龍遊
    藝場附近，我去找胖子買，蔡有跟在旁邊，買了約2次，蔡
    出1.000元，我出1.000元，我們各買1包，2次都是這樣，丁○○買了毒品後，有時在我家先施用，剩下的再帶回家，後
    來他父親發現了，他就把毒品寄放在我這邊，蔡每次要毒品
    ，我就聯絡胖子，都是丁○○先打給我，我再聯絡胖子」「
    我們車子停在路邊，胖子會自己過來」（詳原審卷第9、127
    頁）。於本院前審審理時則稱：「我們曾有2次去健康路向
    綽號大胖的人買來一起吸用的，每次我們都各出1.000元，
    買了2包，每人各分1包‧‧‧」等語（詳上訴卷第45頁)。
    其就向「大胖」購入次數、金額、地點均不符，且原審經隔
    離訊問被告與證人丁○○後，丁○○稱：「每次均與被告騎
    機車互載去買毒品，每次都是買1包1.000元，有時1包2.000
    元」、「我先打電話給被告，被告就跟小胖連絡‧‧‧」，
    被告卻稱：「我先打電話跟小胖連絡，丁○○都是開汽車來
    載我‧‧‧買2次，蔡出1.000元，我出1.000元我們各買1包
    」 (以上詳原審卷第124頁至第127頁)，二人所述亦不相符
    ，若果真被告確與丁○○合資向「大胖」之人購買毒品，則
    二人就購買之次數、地點、數量豈會有如此重大出入不符之
    處，足認被告所辯與丁○○合資購買海洛因云云，顯係事後
    卸責之詞，不足採信。而丁○○於原審及本院前審所為與被
    告合資購買海洛因之證詞，亦係事後迴護被告之詞，均不足
    取。
五、另被告辯稱：其被捕當日房門開著，若係欲販賣海洛因當無
    開門之理，且本次被告遭逮捕僅扣得少量海洛因（扣案五包
    海洛因中有四包僅是含殘渣之空袋，經鑑定之結果，扣案物
    確為海洛因，淨重計僅零點玖公克，有法務部調查局0000
    00000000號鑑定通知書附於原審卷第137頁可證），不足證
    明被告有販賣毒品犯行云云。而證人葉秀鳳、黃福石並到庭
    附合被告之供詞，証稱「當日門是開著的」等語（詳原審卷
    第126頁）。但查證人葉秀鳳係被告母親之朋友，依前開電
    話錄音譯文所載，證人葉秀鳳已有企圖影響証人丁○○証詞
    之行為，是證人葉秀鳳所為之証詞，難免有偏頗之處。況查
    被告房間係在住宅內，能進入其住宅者，必為與被告或其親
    友有關係且為被告或其同居人所允許進入之人，是無論被告
    當日是否有意為毒品交易，其在自宅內縱有親友在客廳，亦
    會因該些人係自己所允許進入之人，而降低警戒意識未將房
    門關上，故被告房門是否關上與其有否販賣毒品並無重要之
    關聯，是證人葉秀鳳、黃福石之証詞，尚非證明被告未販賣
    毒品之有力證據，可以認定。另由證人丁○○證稱，有二次
    向被告買毒品之地點是在健康路及被告自承有在健康路向大
    胖購入毒品等情觀之，被告住所並非其販賣毒品之唯一地點
    ，是被告被捕當日，雖僅在其住所扣得少量毒品，但被告既
    非毒品之製造者，則其取得毒品當有其來源，是被告所辯扣
    案毒品甚少，正足為被告未販毒之證據云云，尚非可取。
六、查海洛因為毒品危害防制條例所列之第一級毒品，非但價格
    昂貴，且其為違禁品，為政府相關機關極力查緝之物，若非
    有利可圖，被告縱屬至愚，亦無甘冒遭移送法辦之危險，平
    白從事販賣之理，是其所販入之價格必較其所出售之價格低
    廉，於著手販出時自有從中牟利之營利意圖，足堪認定。至
    本案扣得空塑膠夾鏈袋302個，業據被告之母甲○○於本院
    審理時證稱：「扣案之空塑膠夾鏈袋302個是我的，我在販
    賣粽子、碗粿裝醬油膏或辣椒使用的」、「問：夾鏈袋是你
    販賣粽子、碗粿裝醬油膏或辣椒用的，那為何放在乙○○房
    間？答：那房間原本是我住的，乙○○在嘉義做水電回來，
    我的房間給他睡，那些東西是我放在那邊」，則上開空塑膠
    夾鏈袋302個既非被告所有，亦非被告為預備供販賣毒品所
    用來分裝毒品之物，依法不予宣告沒收。
七、綜上所述，被告於前揭時、地多次賣海洛因予丁○○，且丁○○每次均係直接向被告購買毒品海洛因，案發此次，亦係
    丁○○為配合員警追查毒品來源，而以電話與被告相約交易
    毒品，被告始央請案外人丙○○駕駛機車前去搭載丁○○，
    至被告住處購買未遂之事證甚為明確，被告所辯並無販賣第
    一級毒品海洛因予丁○○云云，顯係卸責之詞，不足採信，
    犯行堪予認定。
八、查毒品危害防制條例於92年7月9日修正公布，並自公布後6
    個月施行，即自93年1月9日生效，被告係於90年11月間犯罪
    ，犯罪後法律變更，新舊法刑度相同，應適用裁判時之新法
    ，而海洛因係毒品危害防制條例第2條第1項第1款所定之第
    一級毒品，被告意圖營利而販賣海洛因，核其所為，係犯修
    正後毒品危害防制條例第4條第1項之販賣第一級毒品罪（90
    年11月21日、23日、25日部分）。另被告90年11月27日販賣
    毒品海洛因，因證人丁○○並無購買之真意，且於談妥買賣
    契約後即因為警查獲而未遂，是被告此部分係犯同條例第4
    條第5項、第1項販賣第一級毒品未遂罪。被告販賣前後持有
    第一級毒品海洛因之低度行為，已為其販賣之高度行為所吸
    收，不另論罪。被告前後多次行為，時間緊接，所犯罪名相
    同，顯係出於概括之犯意反覆為之，為連續犯，爰依刑法第
    56條之規定以販賣第一級毒品既遂罪一罪論，除其法定刑為
    死刑、無期徒刑依法不得加重，其餘罰金部分依法加重其刑
    。末查被告並無販賣毒品前科，此次雖先後販賣第一級毒品
    海洛因予丁○○，惟每次金額僅為1.000元，相較於大盤毒
    梟而言，獲利非鉅，與坊間大盤販賣毒品者迥然不同，衡情
    若處以法定最低本刑，依社會一般觀念仍有情輕法重之嫌，
    其犯罪情狀，顯堪憫恕，依刑法第59條規定減輕其刑。
九、原審予以論罪科刑，固非無見，惟查（一）90年11月27日，
    係證人丁○○配合警方查緝被告，故該次應為未遂。原審於
    理由欄雖詳予敘述，但於事實欄，就此項事實究否為未遂，
    並未予以認定，致事實與理由不符。（二）毒品危害防制條
    例於92年7月9日修正公布，並自公布後6個月施行，即自93
    年1月9日生效，被告係於90年11月間犯罪，犯罪後法律變更
    ，原審不及比較新舊法而適用，亦有未合。（三）扣案之塑
    膠夾鏈袋302個為空袋，既係被告之母甲○○所有 ，非被告
    所有預備供販賣毒品所用之物，原審認係「供販賣所用之物
    」，而依毒品危害防制條例第19條第1項規定沒收，顯有未
    當。被告上訴意旨否認犯罪，而指摘原判決不當，固無足取
    ，但原判決既有上開可議之處，自應由本院予以撤銷改判。
    爰審酌被告販賣海洛因之次數、數量不大，海洛因戕害身心
    ，危害社會治安至鉅，暨其犯罪後否認犯罪，並無悔意等一
    切情狀，量處有期徒刑八年。扣案之第一級毒品海洛因5小
    包（淨重○點九公克）為違禁物，依毒品危害防制條例第18
    條第1項前段規定，沒收銷燬之。另扣案之空塑膠夾鏈袋302
    個既非被告所有預備供其販賣毒品所用，已如前述，故不予
    宣告沒收。至被告販賣毒品海洛因3次予丁○○，所得計300
    0元，依毒品危害防制條例第19條第1項規定諭知沒收，如全
    部或一部不能沒收時，以其財產抵償之。
十、據上論斷，應依刑事訴訟法第369條第1項前段、第364條、
    第299條第1項前段，修正後毒品危害防制條例第4條第1項、
    第18條第1項、第19條第1項，刑法第2條第1項前段、第11條
    前段、第56條、第59條，判決如主文。
本案經檢察官林炎昇到庭執行職務。
中　　華　　民　　國　　94　　年　　8　　月　　9   　　 日
                  刑事第五庭  審判長法  官 楊 明 章
                                    法  官 沈 揚 仁
                                    法  官 戴 勝 利
以上正本證明與原本無異。
如不服本判決，應於收受本判決後十日內向本院提出上訴書狀。
其未敘述上訴理由者並得於提起上訴後十日內向本院補提理由書
狀（均須按他造當事人之人數附繕本）「切勿逕送上級法院」。
　　　　　　　　　　　　　　　　　　書記官 李 珍 鳳
中    華    民    國     94   年    8     月    10      日
附錄本案論罪科刑法條全文：
毒品危害防制條例第四條第一項：
製造、運輸、販賣第一級毒品者，處死刑或無期徒刑；處無期徒
刑者，得併科新臺幣一千萬元以下罰金。
